臺灣嘉義地方法院刑事判決
110年度交易字第54號
公  訴  人  臺灣嘉義地方檢察署檢察官
被      告  姚曉萍


上列被告因過失傷害案件，經檢察官提起公訴（109 年度偵字第
9043號），本院判決如下：
    主    文
姚曉萍犯過失傷害罪，處有期徒刑肆月，如易科罰金，以新臺幣
壹仟元折算壹日。
    事    實
一、姚曉萍考領有機車駕駛執照，於民國109 年3 月15日20時7
　　分許，騎乘車牌號碼000-000 之普通重型機車，沿嘉義縣布
    袋鎮光復路3 段由西往東方向行駛，途經該路段與後寮南路
    之無號誌之交岔路口時，本應注意車輛應在遵行車道內行駛
　　，且左轉彎時，應行至交岔路口中心處左轉，並不得占用來
　　車道搶先左轉，而依當時天候晴、夜間有照明、柏油路面乾
　　燥、無缺陷、無障礙物、視距良好等情，並無不能注意之情
　　形，竟疏未注意及此，提前侵入對向車道逆向，而未至交岔
　　路口中心處之前即率然搶先左轉欲駛入後寮南路，上開路口
　　轉角處房屋施工圍籬擋住視線，適有蔡旻蓉（所涉過失傷害
　　部分，業經檢察官另為不起訴處分在案）亦騎乘車牌號碼00
　　0-0000之普通重型機車，沿後寮南路由北往南方向駛至上開
　　路口，欲右轉往光復路3 段，雙方見狀閃避不及，2 車因而
　　發生擦撞，致蔡旻蓉受有左踝扭傷及挫傷之傷害。嗣姚曉萍
　　於事故發生後，於有偵查犯罪權限之公務員尚未發覺犯罪前
　　，向到場處理之嘉義縣警察局布袋分局新塭派出所警員康志
　　遠承認其為肇事人而自首，始查悉上情。
二、案經蔡旻蓉訴由嘉義縣警察局布袋分局報請臺灣嘉義地方檢
　　察署檢察官偵查起訴。
    理    由
一、證據能力部分：
  ㈠依刑事訴訟法第159 條之4 規定，可作為證據之文書有：「
    一除顯有不可信之情況外，公務員職務上製作之紀錄文書、
    證明文書。二除顯有不可信之情況外，從事業務之人於業務
    上或通常業務過程所須製作之紀錄文書、證明文書。三除前
    二款之情形外，其他於可信之特別情況下所製作之文書。」
    ①卷附道路交通事故現場圖、道路交通事故調查報告表㈠㈡
    ，係員警到場處理本案交通事故所製作之紀錄文書，並無顯
    不可信之情況，依刑事訴訟法第159 條之4 第1 款規定，應
    具有證據能力。②卷附之診斷證明書、病歷等，係醫師執行
　　醫療業務時，於診療過程中，依據醫師法之規定，製作病歷
　　，該病歷即屬醫師執行業務時，業務上所製作之紀錄文書，
　　而診斷證明書係依病歷所轉錄之證明文書，自仍屬刑事訴訟
　　法第159 條之4 第2 款之證明文書，復無任何事證顯示該診
　　斷證明書存有詐偽或虛飾之情事，核無顯不可信之情況，應
　　具有證據能力。 
  ㈡再按「法院或檢察官得囑託醫院、學校或其他相當之機關、
    團體為鑑定，或審查他人之鑑定，並準用第203 條至第206
    條之1 之規定。」、「鑑定之經過及其結果，應命鑑定人以
    言詞或書面報告。」，亦分別為刑事訴訟法第208 條第1 項
    前段、第206 條第1 項明定。是經法院或檢察官囑託相當之
    機關為鑑定後，經鑑定人以書面報告其鑑定之結果者，即屬
    同法第159 條第1 項所謂之「法律有規定者」，不受該條項
    規定「不得作為證據」之限制。且同法第208 條第1 項前段
    對於法院或檢察官囑託相當之機關為鑑定之情形，僅規定：
    「準用第203 條至第206 條之1 之規定」，至於同法第202
    條有關「鑑定人應於鑑定前具結」之規定，則不在準用之列
    。本件經檢察官委託交通部公路總局嘉義區監理所嘉雲區車
　　輛行車事故鑑定會所為之鑑定意見書，屬刑事訴訟法第206
　　條之鑑定機關就鑑定經過及結果所為之書面報告，係刑事訴
　　訟法第159 條第1 項之除外規定，依法具有證據能力。 　
　㈢又被告以外之人（包括證人、鑑定人、告訴人、被害人及共
　　同被告等）於審判外之陳述雖不符刑事訴訟法第159 條之1
　　至之4 等4 條之規定，而經當事人於審判程序同意作為證據
　　，法院審酌該言詞陳述或書面陳述作成時之情況，認為適當
　　者，亦得為證據；當事人、代理人或辯護人於法院調查證據
　　時，知有刑事訴訟法第159 條第1 項不得為證據之情形，而
　　未於言詞辯論終結前聲明異議者，視為有前項之同意，同法
　　第159 條之5 定有明文。立法意旨在於傳聞證據未經當事人
　　之反對詰問予以核實，原則上先予排除。惟若當事人已放棄
　　反對詰問權，於審判程序中表明同意該等傳聞證據可作為證
　　據；或於言詞辯論終結前未聲明異議，基於尊重當事人對傳
　　聞證據之處分權，及證據資料愈豐富，愈有助於真實發見之
　　理念，且強化言詞辯論主義，使訴訟程序得以順暢進行，上
　　開傳聞證據亦均具有證據能力。經查，本判決所引用下列其
　　餘各項證據方法之證據能力，檢察官、被告於審理中調查證
　　據時，知有刑事訴訟法第159 條第1 項不得為證據之情形，
　　亦未於言詞辯論終結前聲明異議，且本院審酌該等證據作成
　　之客觀情況均無不當，並無不宜作為證據之情事，依刑事訴
　　訟法第159 條之5 之規定，認應具有證據能力。
  ㈣至卷附事故現場與車損照片等，其證據目的及性質為非供述
　　證據，亦無傳聞法則規定之適用，核無違法取證之情事，與
　　被告本件犯行之待證事實有關，且經依法踐行調查程序，即
　　不能謂其無證據能力。
二、認定犯罪事實所憑之證據及理由：
    訊據被告固坦承其於上揭時、地，騎車與告訴人所騎乘機車
    發生碰撞一事，惟矢口否認有何過失傷害犯行，辯稱：伊是
　　要閃狗才提前騎到對向車道逆向，後來因為快到路口想說要
　　左轉了，才沒再騎回原來順向車道，當時路口那邊在蓋房子
　　沒看到告訴人的機車，與告訴人的機車只是輪子碰輪子，人
　　、車都未倒地，伊問告訴人需不需要叫救護車，但她說沒有
　　受傷、不用叫救護車，告訴人應該是毫髮無傷，且車禍隔天
　　她才就醫，距離車禍員警處理完畢超過數小時，告訴人可能
    因為其他事情才受傷云云（見院卷第29-30 頁、第161 頁、
    第165 頁）。經查： 
　㈠被告於前揭時地，騎乘車號000-000 之普通重型機車與告訴
　　人騎乘車號000-0000之普通重型機車發生擦撞乙節，為被告
　　所不否認，且經告訴人蔡旻蓉指訴在卷，並有嘉義縣警察局
　　布袋局道路交通事故現場圖、事故現場與車損照片等、道路
　　交通事故調查報告表㈠㈡、公路監理電子閘門－證號查詢機
　　車駕駛人、車輛詳細資料報表附卷可參（見警卷第49頁、第
　　51-61 頁、第63-65 頁、第75-81 頁）。是此部分事實，應
　　堪認定。 　
　㈡按刑法上之過失，係指行為人按其情節應注意，並能注意而
    不注意者，或行為人對於構成要件事實，雖預見其能發生而
    確信其不發生者而言，刑法第14條定有明文，故刑法上過失
　　行為之成立，應以行為人對該過失行為所生之構成要件結果
    、因果歷程有客觀預見可能性及主觀預見可能性，且行為人
    基於此預見之可能性，而有違反客觀上之注意義務致構成要
    件事實發生者，始足當之。又車輛應在遵行車道內行駛；左
　　轉彎時，應行至交岔路口中心處左轉，並不得占用來車道搶
　　先左轉，道路交通安全規則第97條第1 項第1 款、第102 條
　　第1 項第5 款定有明文。被告既考領合法機車駕駛執照（見
　　警卷第65頁、第75頁），對前開規定自難諉為不知，且應予
　　遵守。依前揭道路交通事故調查報告表、現場照片等所示，
　　本件事故發生時天候晴、夜間有照明、柏油路面乾燥、無缺
　　陷、無障礙物、視距良好等客觀情形，及被告於事故發生後
　　經警檢測其酒精濃度為0mg/l ，有道路交通事故當事人酒精
　　測定紀錄表1 紙在卷可考（見警卷第67頁），其於道路交通
　　事故調查紀錄表為警詢問時可清楚明確陳述行車路線、事發
　　狀況（見警卷第5 頁），依其智識能力及當時意識清楚情形
　　均無不能注意之情事，縱被告一時閃避野狗後，亦當騎回原
　　順向車道，迨至路口中心處始得左轉，況經驗法則，在交岔
　　路口最易發生事端，當知車道上極有可能會有其他車輛竄出
　　，此時其理應更謹慎上述遵守交通規則，自得防止本件車禍
　　發生，詎捨此不為，心態僥倖騎在逆向車道欲逕左轉、自陷
　　路口轉角施工圍籬擋住視線來車致發生擦撞事故，尚難推卸
　　過失之責。從而，被告之騎車行為確有過失明確，且本件經
　　送請交通部公路總局嘉義區監理所嘉雲區車輛行車事故鑑定
　　會，鑑定結果亦認「姚曉萍駕駛普通重型機車，夜間行經無
　　號誌交岔路口，逆向行駛不當，為肇事原因」，有前揭鑑定
　　意見書在卷可佐（見核交卷第20-22 頁），與本院以上認定
　　相符。
  ㈢又告訴人於109 年3 月18日警詢時稱：車禍當下沒有外傷才
　　沒有叫救護車，後來回家半夜覺得左腳掌腫痛，隔天早上到
　　嘉義長庚醫院門診，經診斷有左腳踝韌帶受損需要觀察等語
　　（見警卷第19頁）；再於109 年11月12日偵詢時陳稱：車禍
　　當時伊受到驚嚇，腳撐住機車不要倒地，伊想應該無大礙，
　　做完筆錄後回家發覺痛到無法睡，隔天早上8 點多就去長庚
　　醫院就診等語（見偵卷第10-11 頁）。告訴人確於車禍翌日
　　（16日）旋前往長庚醫療財團法人嘉義長庚紀念醫院診療，
　　診斷為左踝扭傷及挫傷一情，有卷內該院診斷證明書暨病歷
　　供參（見警卷第47頁；院卷第143-145 頁），應可及時反應
　　告訴人之傷勢與部位無疑，並無虛捏之必要。衡諸交通事故
　　過程，縱使輕微擦撞，可能導致人身傷害或輕或重在所難免
　　，反觀事故當時被告己身亦受有左側食指挫傷（見警卷第45
　　頁永吉診所診斷證明書），雖告訴人於當下無明顯外部傷口
　　，然數小時後即前往醫院就診為內傷，時間上仍屬連貫且有
　　關聯，又該院亦函覆說明：患者經X 光檢查結果顯示無骨折
　　，若扭挫傷亦不嚴重，確實車禍當下仍可自由走動乙節甚明
　　（見院卷第141 頁函文）。被告質疑告訴人上開傷勢非車禍
　　所致云云，應非可採。綜上，被告未注意在遵行車道內行駛
　　，且左轉彎時未行至交岔路口中心處左轉、占用來車道搶先
　　左轉之行為，與告訴人騎乘機車發生擦撞，致告訴人受傷，
　　其過失行為與告訴人上開受傷之結果間有相當因果關係無訛
　　。本件事證明確，被告前開過失傷害犯行，洵堪認定，應依
　　法論科。　
　㈣告訴人指摘其因車禍所致左踝扭傷及挫傷，主張後續衍生為
　　左踝韌帶斷裂之結果與被告過失之行為具相當因果關係，並
　　提出中國醫藥大學附設醫院診斷證明書（就診時間109 年4
　　月8 日陸續至同年12月26日）與檢查報告（報告時間109 年
　　9 月23日、10月17日、11月30日）、上禾骨科診所診斷證明
　　書（109 年5 月5 日）、冠宏骨科診所診斷證明書（109 年
　　6 月20日）、臺北榮民總醫院診斷證明書（109 年8 月27日
　　）、詹骨外科診所診斷證明書（109 年3 月24日）、高雄醫
　　學大學附設中和紀念醫院診斷證明書（109年11月13日）、
　　國軍臺中總醫院附設民眾診療服務處診斷證明書（110 年2
　　月23日）等為證（見院卷第57-85 頁）。惟：
　　⒈刑法上之過失，其過失行為與結果間，在客觀上有相當因
      果關係始得成立。所謂相當因果關係，係指依經驗法則，
      綜合行為當時所存在之一切事實，為客觀之事後審查，認
      為在一般情形下，有此環境、有此行為之同一條件，均可
      發生同一之結果者，則該條件即為發生結果之相當條件，
      行為與結果即有相當之因果關係。反之，若在一般情形下
      ，有此同一條件存在，而依客觀之審查，認為不必皆發生
      此結果者，則該條件與結果不相當，不過為偶然之事實而
      已，其行為與結果間即無相當因果關係；亦即行為之於結
      果，是否具有相當因果關係，應依事後之立場，客觀地審
      查行為當時之具體事實，如認某行為確為發生結果之相當
      條件者，該行為即有原因力；至若某行為與行為後所生之
      條件相結合而始發生結果者，亦應就行為時所存在之事實
      ，為客觀之事後審查，如認為有結合之必然性者，則該行
      為仍不失為發生結果之原因，始認具有相當因果關係（最
      高法院76年度台上字第192 號判例、90年度台上字第5164
      號判決意旨參照）。　
　　⒉被告提出車禍事故（109 年3 月15日）後告訴人持續出遊
　　　照片，包括109 年4 月13至14日在南山傳奇露營區、109 
　　　年6 月30日至同年7 月1 日在劍湖山世界（G5即指斷軌式
　　　雲霄飛車）、109 年7 月25日在臺中花甜囍事、109 年9 
　　　月7 至13日在花蓮旅行（為這個秘境從清水斷崖走完整個
　　　崇德沙灘步道）之IG打卡照等（見院卷第41-55 頁），此
　　　經告訴人當庭確認（見院卷第30頁、第163 頁），由上可
　　　見告訴人生活如常與友人出遊休憩（疫情期間未戴口罩）
　　　、腳部未使用護具、站立穿著靴子或有跟涼鞋等節。參照
　　　前揭109 年4 月8 日中國醫藥大學附設醫院診斷證明書記
　　　載建議需再休養2 週、109 年5 月5 日上禾骨科診所診斷
　　　證明書記載建議護踝輔助使用、109 年8 月19日中國醫藥
　　　大學附設醫院診斷證明書記載因病情需要使用充氣式護踝
　　　等，則顯然告訴人一邊出遊一邊就診，且未遵照以上醫囑
　　　。經中國醫藥大學附設醫院函覆：依醫理判斷，倘若病人
　　　未遵從醫囑休養及進行不當活動等，可能使原本挫傷症狀
　　　加劇，導致更嚴重之韌帶斷裂（參院卷第121 頁函文）。
　　⒊從而，告訴人仍屬年輕，其因車禍事故致原本「左踝扭傷
　　　及挫傷」，若遵照醫囑耐心休養，及妥適使用護具等，或
　　　不至於傷勢加劇衍生「韌帶斷裂」，其是否係因原傷加入
　　　人為不當活動因素介入致成「韌帶斷裂」結果，已非無疑
　　　。前揭醫院函覆亦無法排除上開人為原因介入所致，遑論
　　　以一般人認知，要難想像果如腳傷不適卻猶多次出遊旅途
　　　勞頓，自難認被告主觀上得預見因人為外力介入傷勢加劇
　　　變化之「韌帶斷裂」，則此部分因果關係業已中斷，僅能
　　　認定上開「左踝扭傷及挫傷」部分，附此敘明。　　　
三、論罪科刑：
  ㈠核被告所為，係犯刑法第284 條前段之過失傷害罪。
  ㈡本件車禍發生後，報案人或勤指中心轉來資料未報明肇事人
    姓名，嘉義縣警察局布袋分局新塭派出所警員康志遠據報前
　　往現場處理時，並不知肇事者為何人，被告在場，並當場承
　　認為肇事駕駛人一節，有道路交通事故肇事人自首情形紀錄
　　表1 紙附卷可參（見警卷第71頁），故在有偵查權限之警員
　　到現場處理前，警員既不知犯罪人為何人，仍屬未發覺之罪
　　，被告對於該未發覺之罪主動坦承其係行為人，且於警、偵
　　詢及本院審理中皆到庭表明願受裁判，雖被告辯解否認犯行
　　，然係行使為自己辯護權利，為合法權利之行使，並不影響
　　自首要件之成立，爰依刑法第62條前段規定減輕其刑，及依
　　法先加後減之。 
  ㈢爰審酌被告未在遵行車道內行駛，且左轉彎時未至交岔路口
　　中心處左轉，擅自占用來車道搶先左轉之行為，致與告訴人
　　所騎乘機車發生擦撞，係肇事原因（告訴人無肇事因素），
　　告訴人因而受有左踝扭傷及挫傷，又迄未能賠償損害，慮及
　　告訴人傷勢程度和意見表示，以及被告之犯後態度，暨個人
　　智識程度、經濟與生活狀況（參院卷第168 頁審理筆錄所載
　　）等一切情狀，量處如主文所示之刑，並諭知易科罰金之折
　　算標準。
據上論斷，應依刑事訴訟法第299 條第1 項前段，刑法第284 條
前段、第62條前段、第41條第1 項前段，刑法施行法第1 條之1
第1 項，判決如主文。
本案經檢察官賴韻羽偵查起訴，由檢察官林俊良、陳則銘到庭實
行公訴。
中　　華　　民　　國　　110 　年　　12　　月　　21　　日
                  刑事第二庭    法  官  王品惠
以上正本證明與原本無異。
如不服本判決應於收受判決後20日內向本院提出上訴書狀，並應
敘述具體理由；其未敘述上訴理由者，應於上訴期間屆滿後20日
內向本院補提理由書（均須按他造當事人之人數附繕本）「切勿
逕送上級法院」。告訴人或被害人如對於本判決不服者，應具備
理由請求檢察官上訴，其上訴期間之計算係以檢察官收受判決正
本之日期為準。
中　　華　　民　　國　　110 　年　　12　　月　　21　　日
                                書記官  黃亭嘉
附錄本案論罪科刑法條：
中華民國刑法第284 條
因過失傷害人者，處1 年以下有期徒刑、拘役或10萬元以下罰金
；致重傷者，處3 年以下有期徒刑、拘役或30萬元以下罰金。